【裁判字號】    96,訴,1163
【裁判日期】    970321
【裁判案由】    損害賠償
【裁判全文】
臺灣士林地方法院民事判決              96年度訴字第1163號
原      告  丙○○
被      告  乙○○
兼訴訟代理
人          甲○○
上列當事人間請求損害賠償事件，本院於民國97年3 月5 日言詞
辯論終結，判決如下：
    主      文
被告應連帶給付原告新台幣玖萬肆仟肆佰元。
原告其餘之訴駁回。
訴訟費用新台幣壹萬壹仟貳佰玖拾陸元，由被告連帶負擔新台幣
壹仟零拾元，餘新台幣壹萬零貳佰陸拾陸元由原告負擔。
本判決原告勝訴部分得假執行。
原告其餘假執行之聲請駁回。
    事實及理由
一、原告起訴主張：被告乙○○於民國92年3 月24日清晨4 時50
    分許，駕駛車號GVV-502 號機車，自竹圍往淡水方向行駛，
    於行經台北縣淡水鎮○○路27號前時，竟疏於注意前方由原
    告之父賴枝木所騎乘之三輪車，而自後方追撞上開三輪車，
    致賴枝木發生外傷性顱骨骨折顱內出血神經性休克，經送醫
    急救，仍於92年3 月26日上午11時40分許不治死亡。又原告
    為賴枝木之子，為辦理後事，共支出喪葬費新台幣（下同）
    293,000 元，並因此受有莫大之精神上痛苦，為此，爰依侵
    權行為之法律關係，請求被告乙○○賠償喪葬費293,000 元
    及精神損害742,160 元，共計1,035,160 元，又被告乙○○
    於肇事時未滿20歲，其父即被告甲○○為其法定代理人，自
    應與被告乙○○負連帶賠償責任等語。並聲明：(一)被告應連
    帶給付原告1,035,160 元。(二)願供擔保，請准宣告假執行。
二、被告則以：(一)原告之父賴枝木經檢驗有酒後駕車之情形，且
    車禍當時係停滯於車道上，又未設置反光設備，故就車禍之
    發生應與有過失。(二)原告業已領取強制汽車責任保險理賠金
    70萬元，該部分金額應予扣除等語，資為抗辯。並聲明：原
    告之訴及假執行之聲請均駁回。
三、兩造不爭執之事實：
  (一)被告乙○○於92年3 月24日清晨4 時50分許，駕駛車號GVV-
    502 號機車，自竹圍往淡水方向行駛，於行經台北縣淡水鎮
    ○○路27號前時，因疏於注意前方由原告之父賴枝木所騎乘
    之三輪車，而自後方追撞上開三輪車，致賴枝木發生外傷性
    顱骨骨折顱內出血神經性休克，經送醫急救，於92年3 月26
    日上午11時40分許不治死亡。被告乙○○於肇事時尚未滿20
    歲，被告甲○○為其法定代理人。
  (二)原告為被害人賴枝木之子。
  (二)原告已支出喪葬費293,000 元，且已領取強制責任險理賠金
    70萬元。
四、本件經依民事訴訟法第271 條之1 準用同法第270 條之1第1
    項第3 款規定，整理並協議簡化爭點後，兩造同意協議簡化
    後之爭點為：(一)原告請求之慰撫金是否過高？(二)被害人賴枝
    木是否與有過失？（本院卷第27頁）茲就上開爭點，析述本
    院得心證之理由如下：
  (一)按不法侵害他人致死者，被害人之父、母、子、女及配偶，
    雖非財產上之損害，亦得請求賠償相當之金額，民法第194
    條定有明文。查本件原告為被害人賴枝木之子，又賴枝木係
    因遭被告乙○○過失追撞而死亡，此均為被告所不爭執，則
    原告依前開規定及民法第187 條第1 項之規定，請求被告等
    連帶賠償其所受精神上之損害，自屬有據。本院斟酌被害人
    賴枝木為原告之父，誼屬至親，又雖未共同居住生活，然平
    均半個月至1 個月左右即會見面探視，關係尚佳，卻因本件
    車禍而使父子天人永隔，精神上必承受相當之痛苦，又原告
    為小學畢業，現擔任大貨車駕駛，平均薪資每月3 萬多元，
    名下有土地及車子；及被告乙○○現仍在就讀技術學院，平
    日打工賺錢每月收入約1 萬元，父母經營小生意，名下無動
    產不動產，並兩造身分、地位、經濟能力等一切情狀，認原
    告所請求之精神慰撫金，於70萬元之範圍內應屬適當。
  (二)再按，損害之發生或擴大，被害人與有過失者，法院得減輕
    賠償金額，或免除之，民法第217 條第1 項定有明文。本件
    被告辯稱原告之父賴枝木係酒後駕駛三輪車，且未設置反光
    設備，無故停滯於車道上等情，雖為原告所否認，然查：原
    告之父賴枝木於車禍後經抽取血液送驗結果，血清中酒精濃
    度為300mg/dL，相當於呼氣檢測值1.5mg/L ，此有聯合醫事
    檢驗所檢驗報告1 份附於台灣士林地方法院檢察署92年度相
    字第228 號卷宗第38頁可資參照，顯已達無法安全正常操控
    車輛之程度，依道路交通安全規則第120 條第4 款之規定，
    本不得騎乘三輪車行駛於道路，惟其仍違反規定，執意騎乘
    上路，自有違反注意義務之情事；另按，慢車應保持煞車、
    鈴號、燈光及反光裝置等安全設備之良好與完整，道路交通
    安全規則第119 條第1 項亦有明文，然觀諸上開卷宗所附現
    場車輛照片，賴枝木所騎乘之三輪車並無任何燈光及反光裝
    置（上開卷宗第6-8 頁），則其疏未注意於該三輪車上設置
    燈光及反光裝置，復於夜間行駛於道路上，致後方來車不易
    辨識注意，其就本件車禍之發生自有過失甚明。至被告所稱
    賴枝木當時係無故停滯於車道上云云，因並未提出具體證據
    以實其說，且參以被告乙○○於刑事案件審理中亦自陳「當
    時三輪車是不是停在那邊我不清楚」等語（本院93年度交易
    字第98號卷宗第20頁），故其此部分之抗辯，即不能遽採。
    綜上所述，原告之父賴枝木於飲酒已達無法正常操控車輛之
    情形下，仍於夜間騎乘未裝設燈光及反光裝置之三輪車上路
    ，就本件車禍之發生，顯與有過失，本院於斟酌賴枝木前開
    過失情形，及被告乙○○係因未注意車前狀況，而自後方追
    撞賴枝木所騎乘之三輪車之過失行為後，經衡量兩造過失程
    度，認被告應得減輕20% 之賠償金額。從而，原告依民法第
    184 條第1 項前段、第187 條第1 項、第192 條第1 項、第
    194 條之規定，本得請求被告連帶賠償993,000 元（293000
    ＋700000＝993000），然因原告之父賴枝木就損害之發生與
    有過失，故被告連帶賠償之金額應減輕為794,400 元（9930
    00×80% ＝794400）。又按，保險人依強制汽車責任保險法
    規定所為之保險給付，視為被保險人損害賠償金額之一部分
    ；被保險人受賠償請求時，得扣除之，強制汽車責任保險法
    第32條定有明文。是本件原告既自承業已受領強制汽車責任
    保險之理賠金70萬元，依前開法條規定，被告辯稱該筆金額
    應予扣除，自屬有據，故經扣抵結果，原告僅得再向被告請
    求連帶給付94,400元（000000－000000＝94400） 。
五、綜上所述，原告本於侵權行為之法律關係，於請求被告連帶
    給付94,400元之範圍內，為有理由，應予准許；逾此範圍之
    請求，則屬無據，應予駁回。又本件原告勝訴部分，本院所
    命給付之金額未逾50萬元，爰依民事訴訟法第389 條第1 項
    第5 款之規定，依職權宣告假執行；至原告敗訴之部分，其
    假執行之聲請，已失所附麗，應予駁回。
六、本件訴訟費用額確定為11,296元，並應由被告連帶負擔1,03
    0 元，餘10,266元由原告負擔，爰併諭知如主文第3 項所示
    。
七、本件判決基礎已臻明確，兩造其餘攻防方法及訴訟資料經本
    院斟酌後，核與判決結果不生影響，故不另一一論述，併此
    敘明。
八、據上論結，原告之訴為一部有理由、一部無理由，依民事訴
    訟法第79條、第87條第1 項、第389 條第1 項第5 款判決如
    主文。
中    華    民    國    97    年    3     月    21    日
                  民事第一庭  法  官  馬傲霜
以上正本證明與原本無異。
如對本判決上訴，應於判決送達後20日內向本院提出上訴狀。
中    華    民    國    97    年    3     月    25    日
                              書記官  許秋莉


司法院資訊處製作；財團法人民間司法改革基金會備份。
